臺灣臺北地方法院小額民事判決
111年度北小字第1328號
原      告  李高彥

被      告  李杰修
訴訟代理人  曹瑞蓮

上列當事人間請求給付報酬事件，本院於民國一百一十一年九月
七日言詞辯論終結，判決如下︰
    主    文
被告應給付原告新臺幣壹拾萬元，及自民國一百一十一年一月八
日起至清償日止，按年息百分之五計算之利息。
訴訟費用新臺幣壹仟元由被告負擔。
本判決得假執行。但被告如以新臺幣壹拾萬元預供擔保後，得免
為假執行。
    事    實
甲、原告方面：
一、聲明：㈠如主文第一項所示；㈡原告願供擔保請准宣告假執行
    。
二、陳述略稱：
  ㈠緣被告李杰修於民國一百一十年九月十二日委請原告就其承
    租坐落於臺北市○○區○○○路○○○號一樓之靚點眼鏡有限公司（
    下稱靚點公司）之眼鏡行店面（下稱系爭店面）辦理室內裝
    修設計，雙方當日面談時即約定設計服務費為新臺幣（下同
    ）十萬元（未稅）、工程預算為二百萬元及工程監工費用為
    工程款項總額之百分之八，並基於此共識旋即於隔日開始著
    手進行。嗣經雙方多次討論及修改後，原告提供設計平面配
    置圖共七張、3D圖共十三張、施工圖共五張等設計內容（下
    合稱系爭設計圖），並交予被告，雙方並約定於一百一十年
    十月四日進場施作。
　㈡嗣原告於一百一十年十月一日向被告請款設計費十萬元，被
    告亦回覆「嗯嗯好」、「應該是匯款呢」、「哪我要再給你
    統一編號嗎？」等語，並於一百一十年九月二十八日擷取所
    提供之設計圖後表示「這個全玻璃的表現感覺不錯」、「層
    板的呈現感覺也不錯」、「這幾張的元素是我們滿喜歡的」
    亦對原告所提供之系爭設計圖表示滿意，符合需求，均未否
    認應給付款項予原告之事，甚至持續與原告討論其欲修改設
    計內容等事項，足證本件原告確已完成委任事務之處理。
　㈢兩造自一百一十年九月十二日成立委任契約以來，期間以會
    面、親至現場、語音通話、訊息往來等多重管道密切討論溝
    通，被告數度對原告就設計內容有所指示，亦曾對原告表示
    滿意其設計成果，詎被告竟於原訂施作日之前一日即一百一
    十年十月十九日，單方面以其不再承租系爭店面為由，片面
    毀約並拒付設計費用，顯係有意脫免對原告給付委任費用義
    務之舉，然被告既已取得系爭設計圖並諮詢原告專業意見，
    日後如持系爭設計圖至系爭店面續租，亦不無可能，且難為
    原告所知悉。原告確已完成委任事務之處理，依民法第五百
    四十八條第一項之規定，被告自負有給付委任報酬之義務，
    惟若被告主張其已單方面終止兩造間之委任關係，依民法第
    五百四十八條第二項之規定，原告依法請求其給付，亦適法
    有據；且如被告主張委任關係已終止、或否認兩造間之委任
    關係、或為其他抗辯，則其獲得系爭設計內容，即為無法律
    上原因而受有利益，致原告自一百一十年九月十二日起徒耗
    長達一個月之繪圖及來回溝通等時間、心力、往返現場等所
    生之費用而受有損害，嗣原告催告被告付款，被告拒不出面
    回應，爰依委任契約、不當得利之法律關係提起本件訴訟，
    請求擇一判決被告給付原告相當於委任報酬之十萬元。
　㈣關於被告答辯狀內容，原告於一百一十年九月十二日有先去
    系爭店面現場看也丈量，確認室內坪數是三十點八坪，當天
    也以Line確認訊息，原告是認為設計費都已經合意，而且被
    告本來也要付款，但後來Line已讀不回，所以才提告。當初
    原告是到現場去監工，有告訴被告執行的方式，現場木作必
    須全部拆掉，因為跟原告的風格不同。
　㈤關於原告主張兩造於一百一十年九月十二日確認系爭店面裝
    修費用，包括未稅設計費十萬元、工程預算二百萬元、監工
    費為工程款項總額百分之八之約定，係兩造於第一次碰面時
    口頭約定，原告並於Line向被告請款設計費（參本院卷第六
    十頁之編號「36」），原告是用三十點八坪去算的設計費，
    計價方式大概就是十萬元。又關於被告否認兩造有合意工程
    預算二百萬元，並就設計費部分稱「當初有講一坪大概三千
    還是二千」部分，兩造係現場溝通，原告表示一坪單價是收
    三千到六千元，是口頭上講的才會有後面的金額出來，還沒
    有進行到工程部分。原告完成系爭設計圖的時間不到一個月
    ，並沒有拖延，到施工前一天，原本規劃的是三千個隱形眼
    鏡的盒子，被告說要一萬五千個，原告覺得討論一個月到最
    後才說東西擺不下不要做是不合理的。
三、證據：提出本事件時間軸附表一件、系爭店面之平面圖影本
    七張、系爭店面之3D圖影本十三張、系爭店面之施工圖影本
    五張、兩造Line對話紀錄截圖影本一件、存證信函影本一件
    、中華郵政掛號郵件收件回執影本一件、系爭店面現場丈量
    及拆除工程照片影本一疊、高雄市室內設計裝修商業同業公
    會設計監工收費參考表影本一件及室內裝修設計相關網路新
    聞影本一件為證。
乙、被告方面：
一、聲明：㈠原告之訴駁回；㈡如受不利判決，願供擔保請准宣告
    免為假執行。
二、陳述略稱：
  ㈠原告主張被告於一百一十年九月十二日委請其辦理室内裝修
    設計，雙方當日約定設計服務費為十萬元，工程預算為二百
    萬元，惟原告此部分之主張與事實明顯不符，又未舉證以實
    其說，其主張自不可採。依原告所提Line對話紀錄截圖編號
    第三十五號即一百一十年十月三日之對話内容，被告表明「
    嗯嗯！因為我發現我算了一下我的隱形眼鏡可能擺不完！然
    後眼鏡的話可能也不夠呢！價格的話應該是想要150以下呢
    ！」，由此益見兩造之間直至一百一十年十月三日就工程施
    作之範圍及其預算均未合意，何來原告所主張兩造合意設計
    費十萬元、工程預算二百萬元，顯見原告之主張有所不實，
    其請求自應予以駁回。
　㈡又原告主張其曾提供系爭設計圖，惟同樣未提出其交付由被
    告收受之證據，明顯有疑慮。再者，依照原告起訴狀第二頁
    所臚列主要工作内容共有九天之日期（即一百一十年九月十
    三日至同年十月二日），所臚列之内容完全未提及施工圖，
    又何來之交付施工圖？此部分原告自應舉證以實其說。原告
    又舉一百一十年十月一日之Line對話紀錄，主張原告該日向
    被告請款十萬元被告同意，此部分之主張亦與事實不符，此
    因被告委託原告從事室内設計本即有付款之意思，被告不可
    能委託原告卻分文不給，被告從來沒有這個意思，只是原告
    從來沒有對被告報價設計費用十萬元，兩造也從來沒有達成
    設計費十萬元之合意，此觀諸原告所提兩造Line對話内容即
    可得知。
　㈢原告另於一百一十年十月一日雖表示要請款，但由對話内容
    可知原告並非告知被告要請款十萬元。且由原告向被告報價
    拆除費用為九萬二千元，被告認為偏離市場行情，所以再向
    第三人詢價，第三人報價為七萬五千元，差價高達一萬七千
    元，被告當然即委託第三人拆除。由上情形亦可得知，雙方
    的Line對話紀錄一再就施作範圍施作内容為討論，原告提出
    的僅為草圖或示意圖，也就是不是雙方合意的設計範圍，既
    然無合意的設計範圍，兩造當然不可能就設計費達成為十萬
    元之合意。原告顯然係因被告就拆除部分沒有委託其施工，
    造成其心生不滿，才會為不實主張雙方有合意設計費為十萬
    元、工程預算為二百萬元。
　㈣本件兩造並未就設計費用及工程預算達成合意業已如前述，
    且原告並未完成設計之行為，此觀諸原告於Line對話所提出
    之草圖均無尺寸，另就設計範圍及施作範圍亦未達成合意，
    則原告具狀主張按照民法第五百四十七條、第五百四十八條
    之規定請求被告給付已完成設計行為之款項十萬元顯然無所
    據。至於原告有從事平面配置圖、3D圖之繪製，其價值為何
    也就是依交易習慣或依委任事務之性質此部分應給予之款項
    為何，恐非依據原告之主張，而應由原告提出客觀公正之第
    三人之鑑定價值方屬公平。原告另主張依民法第一百七十九
    條之規定請求給付款項，並主張此請求為選擇訴之合併，並
    請求法院為擇一有利判決，惟民法第五百四十七條、第五百
    四十八條之規定係依照兩造成立委任契約而主張，至於民法
    第一百七十九條則係指被告無法律上之原因受有利益，兩者
    法律關係明顯有所衝突，此因成立委任契約就不可能係屬不
    當得利，原告之部分之主張自相矛盾，其主張同樣不可採。
　㈤對原告提出證物形式上真正沒有爭執。兩造於一百一十年九
    月十二日當時並沒有談到工程預算二百萬元，當初是有講過
    一坪大概三千還是二千，兩造有討論一些設計圖，但還沒有
    確定要用哪個圖去做。當初原告請拆除工班，本來雙方有講
    一些地方不用拆，結果都拆掉，變成施工的範圍還要擴大。
    當初有講總共預算是一百萬元到一百五十萬元，並沒有原告
    主張二百萬元還要十萬元設計費。原告是被告母親朋友的兒
    子，一開始就沒有設定二百萬元這麼多的預算，到九月接近
    十月原告的金額居然到二百萬元。關於拆除工程，被告有另
    外詢問訴外人價錢，訴外人報七萬五千元，被告就給七萬五
    千元的拆，結果隔天被告十點去看一下，工人跟被告講原告
    很早就到現場並叫工人拆，而且全部拆光光，連天花板都拆
    ，工人埋怨愈拆愈多，原告拆那麼多就變成要做很多，全部
    都拆光還需要什麼監工費。
　㈥關於原告主張係因被告後續不承租系爭店面，所以才不願支
    付十萬元設計費，以及原告當時對話中提到願讓步為八萬元
    部分，一開始價錢並沒有講那樣高，後來沒有租系爭店面，
    系爭店面租金一個月要十五萬元，原告拖太久，圖也不是被
    告想要的，房子也是給房東了，有幾家畫圖討論也沒收錢，
    但原告卻要收那麼高，被告覺得不合理，被告當初表示願付
    二萬六千元，原告不願意也不把鑰匙拿過來，被告不是一毛
    都不付。
三、證據：無。
丙、本院依職權調閱靚點公司設立登記表。
    理    由
一、原告主張意旨略以：被告於一百一十年九月十二日委請原告
    就系爭店面辦理室內裝修設計，雙方約定設計服務費為十萬
    元、工程預算為二百萬元、工程監工費用為工程款項總額之
    百分之八，嗣原告提供系爭設計圖並交予被告，並於一百一
    十年十月一日向被告請款設計費十萬元，被告亦回覆「嗯嗯
    好」、「應該是匯款呢」、「哪我要再給你統一編號嗎？」
    等語，並於一百一十年九月二十八日擷取所提供之設計圖後
    表示對原告所提供之系爭設計圖表示滿意，符合需求，並未
    否認應給付款項予原告之事，甚至持續與原告討論其欲修改
    設計內容等事項，詎被告竟於原訂施作日之前一日即一百一
    十年十月十九日，單方面以其不再承租系爭店面為由，片面
    毀約並拒付設計費用，爰依委任契約、不當得利之法律關係
    提起本件訴訟，請求擇一判決被告給付十萬元等語。被告答
    辯意旨則以：原告主張被告於一百一十年九月十二日委請其
    辦理室内裝修設計，雙方當日約定設計服務費為十萬元，工
    程預算為二百萬元，惟原告此部分之主張與事實明顯不符，
    又未舉證以實其說，其主張自不可採，且原告並未完成設計
    之行為，此觀諸原告於Line對話所提出之草圖均無尺寸，另
    就設計範圍及施作範圍亦未達成合意，原告主張委任契約、
    不當得利之法律關係明顯有衝突，被告當初表示願付二萬六
    千元，是原告不願意等語置辯。兩造爭執重點在於：㈠兩造
    是否有約定設計服務費十萬元？㈡原告有無完成系爭設計圖
    並交付原告？㈢原告依委任契約或不當得利法律關係擇一請
    求被告給付十萬元是否有理由？爰說明如后。
二、按民法第一百五十三條第一項規定：「當事人互相表示意思
    一致者，無論其為明示或默示，契約即為成立。」、第一百
    七十九條規定：「無法律上之原因而受利益，致他人受損害
    者，應返還其利益。雖有法律上之原因，而其後已不存在者
    ，亦同。」、第五百四十八條規定：「受任人應受報酬者，
    除契約另有訂定外，非於委任關係終止及為明確報告顛末後
    ，不得請求給付。委任關係，因非可歸責於受任人之事由，
    於事務處理未完畢前已終止者，受任人得就其已處理之部分
    ，請求報酬。」。次按民事訴訟法第二百七十七條規定：「
    當事人主張有利於己之事實者，就其事實有舉證之責任，」
    ；又原告對於自己主張之事實已盡證明之責後，被告對其主
    張，如抗辯其不實並提出反對之主張者，則被告對其反對之
    主張，亦應負證明之責，此為舉證責任分擔之原則，最高法
    院十八年上字第二八五五號裁判意旨參照。另原告於起訴原
    因已有相當之證明，而被告於抗辯事實並無確實證明方法，
    僅以空言爭執者，當然認定其抗辯事實之非真正，而應為被
    告不利益之裁判，最高法院十八年上字第一六七九號裁判意
    旨參照。
三、經查：㈠本件原告主張兩造成立委任契約，嗣原告完成系爭
    設計圖交予被告，依約被告即應給付設計服務費十萬元，惟
    被告拒絕給付，業據提出本事件時間軸附表一件、系爭店面
    之平面圖影本七張、系爭店面之3D圖影本十三張、系爭店面
    之施工圖影本五張、兩造Line對話紀錄截圖影本一件、存證
    信函影本一件、中華郵政掛號郵件收件回執影本一件、系爭
    店面現場丈量及拆除工程照片影本一疊、高雄市室內設計裝
    修商業同業公會設計監工收費參考表影本一件及室內裝修設
    計相關網路新聞影本一件為證，堪認原告主張為真實；㈡被
    告雖辯稱當初有講總共預算是一百萬元到一百五十萬元，並
    沒有原告主張二百萬元還要十萬元設計費云云，而觀諸兩造
    於一百一十年十月三日對話內容，原告於當日還詢問到「價
    格你預算多少？」，被告答稱「價格的話應該是想要150以
    下呢！」，原告因此回稱明天先不進場等語（參本院卷第六
    十頁），固然足信兩造對施工預算尚未達成共識，但兩造於
    一百一十年十月四日對話內容，原告請款設計費十萬元，被
    告並未爭執該約定之設計費金額，而係回稱「「嗯嗯！哪設
    計費還有包含設計圖檔？尺寸？電子檔？！然後一般設計費
    是討論完全的時候才會收？還是這樣已經討論完了？」（參
    本院卷第六十頁），足信兩造確有約定設計費為十萬元之事
    實，惟被告質疑原告尚未完成系爭設計圖並交付原告；㈢關
    於原告有無完成系爭設計圖並交付原告之爭議，原告提出之
    證據資料顯示，被告確有委任原告就系爭店面辦理室內裝修
    設計，原告並已提供相關圖面，原先預計一百一十年十月四
    日木工進場，但被告卻於一百一十年十月三日又表示收納不
    太夠、櫃體要改變一下、價格的話應該是想要150以下等情
    （參本院卷第六十頁），足見被告係於原告完成系爭設計圖
    並交付原告後，方又變更要求，自不能以此為由認定原告並
    未完成系爭設計圖並交付原告，否則被告只要不斷變更要求
    ，原告豈非永無完成系爭設計圖及交付被告之日？㈣被告雖
    又抗辯一百一十年九月下旬被告自行找工班至系爭店面拆除
    時，本來雙方有講一些地方不用拆，結果原告來監工都指示
    拆掉，變成施工的範圍還要擴大云云，然若被告認為不能接
    受施工範圍擴大超過施工預算之狀況，大可於當時即終止雙
    方之委任契約，原告即無庸繼續完成後面的設計圖，雙方可
    即時結算而免後續糾紛，但被告卻持續讓原告完成系爭設計
    圖並交付被告，隨後再改變要求稱原告並未完成委任契約之
    內容，甚至因後續不承租系爭店面而拒付原告之設計費十萬
    元，被告此等抗辯自不足採；㈤基上，原告依委任契約法律
    關係請求被告給付十萬元設計費，應屬有據。
四、綜上所述，原告本於委任契約等法律關係，請求被告給付十
    萬元及自起訴狀繕本送達翌日（即一百一十一年一月八日）
    起至清償日止，按年息百分之五計算之利息，其請求為有理
    由，應予准許。原告請求就委任契約及不當得利法律關係對
    原告有利擇一判決，為訴之選擇合併，本院既認原告依據委
    任契約法律關係所為之請求為有理由，自毋庸再就原告併為
    主張之不當得利法律關係予以論述，附此敘明。
五、本件係小額程序所為被告敗訴之判決，依民事訴訟法第四百
    三十六條之二十規定，應依職權宣告假執行。並依同法第三
    百九十二條第二項規定，依被告聲請宣告被告預供擔保後得
    免為假執行。
六、本件訴訟費用額，依後附計算書確定如主文所示金額。
七、本件事證已臻明確，兩造其餘攻擊防禦方法，於本判決結果
    不生影響，爰不一一論述，併此敘明。
八、據上結論，原告之訴為有理由，依民事訴訟法第七十八條，
    判決如主文。
中　　華　　民　　國　　111 　年　　10　　月　　6 　　日
　　　　　　　　　　          臺北簡易庭   
　　　　　　　　　　          法      官  文衍正
以上正本係照原本作成。
如對本判決不服，須於判決送達後二十日內向本庭（臺北市○○○
路○段○○○○○巷○號）提出上訴狀。（須按他造當事人之人數附繕
本）。如委任律師提起上訴者，應一併繳納上訴審裁判費。
中　　華　　民　　國　　111 　年　　10　　月　　6 　　日
  　　　　　　　　　　　　　　書  記  官  高秋芬
訴訟費用計算書：
項        目             金  額（新臺幣）        備  註
第一審裁判費　　           1,000元
合　　　　計　　     　    1,000元 

附錄：
一、民事訴訟法第四百三十六條之二十四第二項：
    對於小額程序之第一審裁判上訴或抗告，非以其違背法令為
    理由，不得為之。
二、民事訴訟法第四百三十六條之二十五：
    上訴狀內應記載上訴理由，表明下列各款事項：
    (一)原判決所違背之法令及其具體內容。
    (二)依訴訟資料可認為原判決有違背法令之具體事實。